【裁判字號】    89,上易,1617
【裁判日期】    890628
【裁判案由】    詐欺
【裁判全文】
臺灣高等法院刑事判決                          八十九年度上易字第一六一七號
    上  訴  人  臺灣板橋地方法院檢察署檢察官
    被      告  乙○
右上訴人因被告詐欺案件，不服台灣板橋地方法院八十七年度易字第五六一二號中華
民國八十九年二月二十九日第一審判決（起訴案號台灣板橋地方法院檢察署八十七年
度偵字第二八０三號）提起上訴，本院判決如左：
    主  文
上訴駁回。
    理  由
一、本件公訴意旨略以：乙○係今奇五金有限公司（起訴書記載為今奇五金行）負責
    人，意圖為自己不法之所有，於民國八十七年一月十三日，與有共同犯意聯絡之
    張錫華（另由臺灣士林地方法院審理），前往臺北縣三重市○○街五十三巷十八
    號二樓力錸企業有限公司（下稱力錸公司），向力錸公司業務人員詐購Ｌ．ＬＡ
    Ｉ牌球塞閥控制器一批，價值新臺幣（下同）四十七萬四千九百元，並保證所交
    付以臺北縣淡水鎮農會福德分部為付款人、票號ＦＡ0000000號、面額四
    十七萬四千九百元、發票人張錫華、發票日八十七年一月二十二日之貨款支票能
    兌現，致力錸公司陷於錯誤，分別於同年月十六日及十七日，將球塞閥控制器運
    至臺北市○○○路○段八十四號一樓張錫華所指定之地點存放。嗣經力錸公司提
    示上開支票遭退票，張錫華並逃匿無蹤，而球塞閥控制器亦遭乙○擅賣予石萬生
    及祥福機械有限公司（下稱祥福公司），至此力錸公司方知受騙，因認被告乙○
    涉有刑法第三百三十九條第一項詐欺取財罪嫌云云。
二、按犯罪事實應依證據認定之，無證據不得推定其犯罪事實；又不能證明被告犯罪
    者，應為無罪判決之諭知，刑事訴訟法第一百五十四條及第三百零一條第一項前
    段分別定有明文。而所謂認定犯罪事實之證據，係指足以認定被告確有犯罪行為
    之積極證據而言，該項證據自須適合於被告犯罪事實之認定，始得採為斷罪資料
    ，苟未能發現相當證據，或證據不足以證明，自不能以推測或擬制之方法，以為
    裁判基礎。再者，告訴人之指訴，係以使被告入罪為目的，法院必須調查其他證
    據證明告訴人之指訴與事實相符，始可採為證據，最高法院著有二十九年度上字
    第三一０五號、四十年度台上字第八六號、六十九年度台上字第一五三一號判例
    可資參照。
三、公訴人認被告乙○涉有詐欺罪嫌，無非係以告訴人代理人黃富祺之指訴及共犯張
    錫華、買受球塞閥控制器之石萬生及祥福公司負責人陳廷勇、晟復工業有限公司
    （下稱晟復公司）經理吳恭佑（起訴書記載為吳光佑）等人之證述，以及並有送
    貨單三紙暨力錸公司Ｌ．ＬＡＩ商標申請書等為其主要論據。但訊據被告乙○雖
    坦承有將標有L.LAI商標之控制器半成品交與甲○○製作成成品，但堅決否認有
    上開公訴人所指摘之詐欺犯行，辯稱：伊並不認識張錫華素不相識，亦未與張鍚
    華共同詐欺，至告訴人在石萬生及祥福公司尋獲之球塞閥控制器，乃伊委託晟復
    公司製造半成品，再由甲○○加工，而產品上之Ｌ．ＬＡＩ商標，係應買受人福
    祥公司之要求，於製造時即囑晟復公司一併打造等語。
四、經查：
（一）依告訴人於偵查中之所述，其指訴稱由「張錫華」者，以電話向告訴人訂貨，
      告訴人因而於分別於八十七年一月十六日及十七日，分二次將貨送至「張錫華
      」指示之地點，二次送貨均未曾與被告接洽，之後因「張錫華」之人所交付之
      支票屆期無法兌現，因認被告與張錫華共謀詐欺等語。是依告訴人之所述，告
      訴人之交上開貨物與「張鍚華」，係因「張鍚華」之電話訂貨並交付與「張鍚
      華」，既未曾與被告謀面，又何以推論係被告與張鍚華共同施用詐術，致其陷
      於錯誤，告訴人僅以所收受抵付貨款之支票未能兌現，即臆測被告涉嫌詐欺，
      顯屬無據。至告訴人所提出之送貨單三紙及商標申請書，僅能證明告訴人有送
      貨及申請商標專用權之事實，均不得援為被告有與張錫華共謀詐欺之論據。
（二）被告辯稱本案之球塞閥控制器各二個，係伊委託晟復公司製造半成品，再由甲
      ○○加工一節，前者業據證人即晟復公司經理吳恭佑於偵查中結證屬實，並有
      晟復公司出具之統一發票附卷可憑，雖告訴人再質疑該統一發票上所記載之項
      目為白鐵，而非球塞閥，復未製作成品清單云云。但查被告與晟復公司之買賣
      事實，既為證人吳恭到庭結證屬實，其統一發票雖記載買賣項目為白鐵，亦不
      能單憑其記載遽為推翻證人結證之內容，況再訊據證人甲○○則到庭結證稱，
      於八十五年初，即陸續為被告加工作球基閥控制器加工，做了約一年，當時是
      以加工工資抵償伊欠被告一百六十多萬欠款，工作是為被告所提供之半成品，
      即球基環耳，由伊車床成成品，當時商標即己鑄在半成品上了，伊只是賺工資
      而已，機器及房子均是被告租的等語。是被告關於其半成品來源及如何將半成
      品加工成成品，業由上開證人到庭結證屬實，自難僅因石萬生及祥福公司負責
      人陳廷勇二人於偵查中證稱係向被告買受球塞閥控制器，遽為被告不利之認定
      。
（三）者，經原審提解另案羈押之張錫華，亦結證稱認識被告，而告訴人代理人亦指
      認稱當時訂貨、收貨及交付票據之「張錫華」，均非在庭之張錫華，難認告訴
      人之指訴與事實相符，則張錫華在偵查庭於未與被告當面對質之情形，所供認
      識「乙○」，稱被告為「洪代書」等語，尚不足為被告有與張錫華共謀詐欺之
      事實認定證據。
（四）再者，經原審以告訴人及被告之鐵弗龍裝置球塞閥測試結果，二者均可達運轉
      之效果，再以扭力扳手測試，前者之刻度為十一，後者二次測試之刻度分別為
      二十及十六，有原審勘驗筆錄在卷可按，二者性能非完全相同，尚不足採為認
      定於石萬生及祥福公司處之球塞閥控制器，即係被告與張錫華共同向告訴人詐
      欺而得。至告訴人質疑再何以該控制閥上打有L.LAI力錸商標，被告稱因曾向
      力錸公司進貨過，因而在其後伊製成之制閥上打上該鑄記，參以告訴人係於八
      十六年八月六日始申請Ｌ．ＬＡＩ商標專用權之註冊，被告依樣劃葫蘆，打上
      該鑄記，因尚無商標權侵害問題，被告所辯，尚非不能採信。此外，復查無其
      他積極證據足資證明被告有何被訴詐欺之犯行。
五、本件原審經詳察，以被告犯行尚不能證明，揆諸上開規定及判例意旨，而為無罪
    判決之諭知，本院核無不合，而上訴人即前檢察官仍執前詞，指摘原判決不當，
    請求撤銷改判，即屬無據，而應予駁回。
六、據上論結應依刑事訴訟法第三百六十八條判決如主文。
本案經檢察官郭啟東到庭執行職務。
中    華    民    國    八十九    年        六      月      二十八      日
                            台灣高等法院刑事第二十一庭
                                審判長法  官
                                      法  官
                                      法  官
不得上訴


司法院資訊處製作；財團法人民間司法改革基金會備份。
